【裁判字號】    88,訴,1318
【裁判日期】    890523
【裁判案由】    給付貨款
【裁判全文】
臺灣板橋地方法院民事判決  八十八年度訴字第一三一八號
    原      告  丙○○
                        送達地址：台北縣新莊市○○路七○四號
    被      告  乙○○  住台北縣中和市○○路九八九巷二十一之二號三樓
    訴訟代理人  甲○○  住台北縣中和市○○路三十五巷一弄二十六號四樓
右當事人間給付貨款事件，本院判決如左：
    主      文
原告之訴駁回。
訴訟費用由原告負擔。
    事      實
一、原告方面：
  (一)聲明：被告應給付原告新臺幣(下同)九十一萬五千九百四十元及自支付命令送
      達翌日即民國八十八年五月二十三日至清償日止按年息百分之六計算之利息。
  (二)陳述：
    (１)被告分別於八十八年一月二十七日至二月一日向原告購滿模板及角材等材料
        ，金額合計九十一萬五千九百四十元，有親自叫貨簽收送貨單六紙為證。原
        告屢催被告清償貨款，被告以第三人王木水因積欠被告模板工程款，而與原
        告提供模板材料抵償欠款，並有協議書為證，但該協議書表面上是第三人王
        木水將承攬之工地應收款或保留款歸原告領取及剩餘模板材料歸原告使用，
        及被告積欠原告材料，九十一萬五千九百四十元，加上王木水積欠原告六百
        五十七萬四千三百六十九元，合計七百四十九萬零三百零九元，結果是騙局
        ，協議書是一種付款拖延戰術，因為協議書所說承攬工地應收款、保留款是
        空的，領不到錢，舊模板是工程剩餘之廢棄物，還要花錢請人清理，根本是
        共同聯合向原告詐騙模板材料，王木水先叫貨騙取六百五十七萬四千三百六
        十九元材料款，被告後續叫貨再騙取九十一萬五千九百四十元，再以協議書
        中五項工程約值七百九十萬元抵償，但事實上第一項中和光復國小工程尾款
        二百萬元及第二項五股瑞穎電子公司工程尾款一百一十萬元領不到款，第三
        項考試院工程尾款一百一十五萬元及第四項Ｂ１工程毛利一百三十五萬元延
        遲工程違約，未完工被罰，根本無毛利，如果再繼續完工還要倒貼一兩百萬
        元，第五項考試院及五股之模板角材約值四百六十萬元（惟暫以半價折算二
        百三十萬元），實際清點結果才值八十萬元，以少報多，故意矇騙原告，原
        告誤信為真能領到工程尾款、應收款或毛利或舊模板抵償，事實上一毛錢都
        拿不到，還要拿錢去完工，請司機工人將舊模板角材運走，被告所主張之抵
        償，如何抵銷。依民法清償之規定，向第三人為清償，須債權人承認或受領
        人受領後發生效力，原告根本未受領，債權仍然存在，原被告又非互負債務
        ，可以主張抵銷，否則無法使貨款消滅。
    (２)開始時是一位叫林秀雄的人帶被告來，來往數次，第一次是探問價錢，也說
        他有承包南港高工圖書館模板工程需要材料，數日後有說大概什麼時候開工
        進料，又數日就叫貨訂尺寸及模板，後來被告說王木水有欠他工資，王木水
        也打電話給原告說被告叫貨材料款向伊收款，伊說現在有困難支票日期多開
        一兩個月，原告有答應，但後來王木水倒閉，王木水也有與原告協議還款方
        法，但王木水所寫都是騙局，沒有兌現。
    (３)材料是被告訂貨的，被告有簽收。當初會把被告貨款寫進協議書，是王木水
        願意為被告付貨款的話，原告也接受，並不是債務歸王木水，而被告即無須
        負擔。
二、被告方面：
  (一)聲明：駁回原告之訴。
  (二)陳述：
    (１)因王木水與被告有債務關係，王木水欠我工程款，所以說要叫材料給我，當
        時我並不認識原告，不可能向原告叫貨。貨物也是王木水交給被告的。原告
        與王木水簽訂協議書，就應該依協議內容，原告不應這樣告被告。
    (２)本件模板材料是第三人王木水所訂，並非被告訂的，本件買賣契約之兩造為
        原告與王木水，並非被告，原告向被告訴請貨款並無理由。
    (３)本件模板材料雖然送至被告施工工地，由被告簽收，但即是王木水積欠被告
        工程款，雙方協議王木水向原告訂貨，由王木水給付本件貨款以抵償債務，
        有協議書可證，當時被告與王木水簽訂協議書時亦有知會原告，原告早已知
        悉本件貨物是王木水所訂購，應由王木水給付貨款。
    (４)民法第三百條：第三人與債權人訂立契約承擔債務人之債務者，其債務於契
        約成立時，移轉於該第三人。最高法院二三上字第三○○八號判例：債務承
        擔契約係以移轉債務於第三人為目的之契約，第三人與債權人間一有此項契
        約之成立，債務即移轉於第三人，嗣後原債務人即不復負擔債務，債權人自
        不得更向原債務人請求履行。退一步說，即使貨是被告所買，也因為第三人
        王木水跟原告在八十八年三月八日成立協議書第一項九十餘萬元移轉於第三
        人王木水，原告不得再向被告請求。
    理      由
按當事人主張於己有利之事實者，就其事實有舉證之責任，民事訴訟法第二百七十七
條定有明文。本件原告主張被告向伊訂購模板材料等貨物，價金合計共九十一萬五千
九百四十元，被告迄未付款等事實，有被告簽收的送貨單為證據；但為被告所否認，
被告抗辯稱該批模板材料是第三人王木水向原告訂購交予被告使用，以抵償該第三人
王木水所欠被告款項者，被告並未向原告訂購模板材料等貨物等語。經查，本件兩造
爭執要點乃在於雙方之間是否有成立買賣關係，倘雙方間並無買賣關係存在，則原告
自不得向被告請求給付買賣價金，本件據證人即與原告成立協議之第三人王木水到庭
作證陳稱，是由伊向原告叫貨供被告使用，後來因伊周轉不靈，乃與原告協議所有未
完成的工程由原告收尾，尾款歸由原告收取等語，經核與卷附原告與該第三人王木水
訂立之協議書內容相符，則該證人王木水之證言應可採信，則原告所主張該批由被告
簽收之模板材料等貨物之買賣關係應係存在於原告與第三人王木水之間，被告與原告
間就該批貨物並無買賣關係存在，原告復不能就此法律關係存在之事實為充足之舉證
，則原告請求被告給付該批貨物之買賣價金，自無理由，應予駁回。兩造其餘主張陳
述及攻擊防禦方法與本件判決結果已不生影響，故不一一論列，附此敘明。
據上論結，本件原告之訴為無理由，依民事訴訟法第七十八條，判決如主文。
中      華      民      國    八十九    年      五      月    二十三    日
                                臺灣板橋地方法院民事第一庭
~B法  官  許瑞東
右正本證明與原本無異。
如不服本判決，應於判決送達後廿日，內向本院提出上訴狀。
中      華      民      國    八十九    年      五      月    二十三    日
~B書記官  許慧禎


司法院資訊處製作；財團法人民間司法改革基金會備份。
